臺灣雲林地方法院民事判決
110年度六簡字第318號
原      告  台灣電力股份有限公司雲林區營業處

法定代理人  顏錦義  
訴訟代理人  許順天  
            謝昱哲  
被      告  丁秀鑾  

            何婉融  
            張素鑾  
訴訟代理人  林衛尚  
上列當事人間給付電費事件，於民國110年1月25日言詞辯論終結
，本院判決如下：
    主    文
被告何婉融應給付原告新臺幣參萬肆仟壹佰零玖元，及自一一○
年十一月二十日起至清償日止，按年息百分之五計算之利息。
原告其餘之訴駁回。
訴訟費用新臺幣壹仟肆佰肆拾元，其中新臺幣參佰陸拾元由被告
何婉融負擔，餘由原告負擔。
本判決第一項得假執行。
    事實及理由
一、原告主張：
㈠、被告張素鑾自民國(下同)97年起至105年2月及被告何婉融自1
    06年起至成案日(108年12月30日)分別承租雲林縣○○市○○街0
    0號(電號：00-00-0000-00-0，用電戶名：丁秀鑾)。原告於
    108年12月30日派員檢查被告於上址裝設之電表，發 線表內
    被私自將計量線圈改接至防雷接點，導致用電中電錶圓盤轉
    慢未能正常計量，計量計度減少失效不準。依違規用電規則
    第3條第3款及原告公司營業規章第42條第3款之規定，被告
    丁秀鑾既為向原告公司申請用電之用電戶，對系爭電表負有
    善良管理人注意義務，詎其未盡保管電表之責，讓他人有機
    會以不法手段至使電表計量失準，為違規用電規則第3條或
    原告公司營業規章第42條定義之違規用電行為，原告自得依
    營業規章及供電契約關係，向被告丁秀鑾請求賠償電費。
㈡、另被告張素鑾、何婉融為上開房屋之承租人，乃違規用電之
    直接用電人，被告2人於承租期間受有電費利益，造成原告
    公司電費短收之損害，依民法第179條之規定，應返還其利
    益。因此被告張素鑾、何婉融應與被告丁秀鑾共同連帶賠償
    追償電費。
㈢、供電契約雖屬私法契約，但前開規定係經立法並授權電業主
    管機關制定之對違規用電追償電費之法規，核其性質應屬於
    法定損害賠償責任，故原告自得依電業法第56條、違規用電
    處理規則第6條，及原告公司營業規章第43條規定，請求被
    告給付追償電費。又違規用電之追償電費按臨時電價計算，
    而臨時電價係按相關用電電價1.6倍計收，經計算追償電費
    合計新台幣(下同)13萬5,966元等語。並聲明：⑴被告應給付
    原告13萬5,966元，及自起訴狀繕本送達之翌日起至清償日
    止，按年息百分之5 計算之利息；⑵上開如其中任一被告給
    付時，其他被告免除給付責任；⑶訴訟費用由被告負擔；⑷原
    告願供擔保請准宣告假執行。
二、被告部分：　　
⑴、被告丁秀鑾則以：伊是屋主，伊不同意原告請求。系爭電錶
    安裝在屋外，所以也不知道誰破壞，且系爭房屋一直都是劉
    文雄向伊承租，並由被告張素鑾代付租金給伊，劉文雄過世
    後，伊就承租給被告何婉融。
⑵、被告張素鑾則以：原告主張追償電費期間，伊不是承租人，
    實際是由劉文雄承租，難認被告張素鑾為原告所指系爭電表
    破壞期間實際享有竊電利益之人。
⑶、被告何婉融則以：我從106 年開始租屋。我不同意原告的請
    求，因為我不知道這件事情。　　
三、得心證之理由：
㈠、原告主張其於108年12月30日派員檢查系爭房屋裝設之系爭電
    表，經發現有違規用電情事，被告丁秀鑾與其承租人即被告
    張素鑾、何婉融均應負追償電費之責等情，為被告3人所否
    認，並以前揭之詞置辯。是本件所應審究者為：㈠原告請求
    被告張素鑾、何婉融追償電費，有無理由？㈡原告主張被告
    丁秀鑾對系爭電表未盡善良管理人注意義務，依營業規章及
    供電契約關係，向被告丁秀鑾請求賠償電費，是否有理？茲
    論述如下：
⑴、原告向被告張素鑾、何婉融追償電費，有無理由？　　
①、按當事人主張有利於己之事實者，就其事實有舉證之責任，
    民事訴訟法第277條前段定有明文。次按電業法第73條第1項
    明定：「電業對於用戶或非用戶竊電電費之追償，得依其所
    裝置之用電設備，分別性質及其瓦特數或馬力數，按電業之
    供電時間及電價，計算三個月以上一年以下之電費」。又竊
    電電費之追償對象，即為實際享有竊電利益者，且電業法第
    73條第1項僅規定追償電價之計算， 並不以享有竊電利益之
    人有故意或過失為必要，是其追償本質上仍為不當得利之利
    益返還。
②、經查被告何婉融自106年承租系爭房屋，而原告雖於108年12
    月30日發現系爭電表有上述遭人竊電之情，然系爭電表乃係
    設置於系爭房屋外，任何人均可輕易碰觸，原告復未能提出
    其他積極事證，資供證明係被告何婉融所為，故本院僅能認
    定系爭電表有遭他人破壞竊電之情事，惟無法率爾推論係由
    被告何婉融所為。又本件被告何婉融縱非實際損壞電度表竊
    電之行為人，惟被告何婉融因所使用之系爭電度表經損壞更
    動而受有減少支出電費之利益，並使原告受有短收電費之損
    害，是被告何婉融雖無為竊電行為之故意或過失，惟其仍享
    有竊電使用而少繳電費之利益，原告依上開電業法第73條規
    定追償電費，洵屬有據。
③、又電業法第73條第1項明定：「電業對於用戶或非用戶竊電電
    費之追償，得依其所裝置之用電設備，分別性質及其瓦特數
    或馬力數，按電業之供電時間及電價，計算三個月以上一年
    以下之電費」，而該法授權由中央主管機關訂定之「處理竊
    電規則」第 6條則就追償竊電之電費規定「電業訂有臨時電
    價者，前項各款追償電費概按臨時電價計算之」。又供電契
    約雖屬私法契約，但上開規定係經立法並授權電業主管機關
    制定之追償電費之法規，屬於法定的損害賠償責任之性質。
    故因外力介入破壞計量電表所生之竊電行為一經查獲，電業
    即得依上開法規所授與之權利，按情節輕重程度酌定三個月
    以上一年以下之一定期間，並依上開規定方式計算追償電費
    。上開追償電費之法規，既屬於法定的損害賠償責任之性質
    ，則原告無須舉證證明被竊得之確實電量，顯屬當然。查系
    爭電表確有遭人破壞之情，已如上述，惟本院審酌原告未能
    證明上開破壞行為係被告何婉融所為，亦未能證明系爭電表
    究竟何時開始遭人破壞，且原告自陳系爭電表自101年8月起
    之用電量即明顯大幅下降，原告就此持續異常之情形竟遲未
    發現，應認原告向被告追償之電費以三個月為限，始屬適當
    。故原告主張依據電業法第73條規定向系爭電表用戶即被告
    何婉融追償請求三個月之電費，即屬有據。
④、又系爭房屋用電器具總容量為11.866KW，此有原告提出之追
    償電費明細表附卷足憑(見本院卷第16頁)，至於每日用電時
    數按8小時計算， 有原告公司營業規則施行細則第139條第1
    項第2款之規定為據，亦堪採認。準此，原告得請求被告賠
    償自108年10月1日起至108年12月30日止三個月（共計91天
    ）之電費，是原告可追償系爭電表度數為8,190度（計算式
    ：追償電表度數11.866kw×8小時×91日＝8,638度，小數點以
    下四捨五入）， 扣除同一時間原告已向被告收取之電費度
    數為155度（計算式：597×2/62＋384＋160＝563，小數點以下
    四捨五入），有原告提出之追償電費計算單可佐(見本院卷
    第15頁)，故原告得向被告追償之用電度數為8,075度(計算
    式：8,638度－563度＝8,075度)。故原告請求被告何婉融給付
    系爭電表遭人破壞致生之電費追償費用3萬4,109元(計算式
    ：2.64元×1.6×8,075＝3萬4,109元，元以下四捨五入)，即為
    有理由。
⑤、至於原告主張被告張素鑾應賠償追償電費乙節，因被告張素
    鑾非系爭房屋之承租人，業據系爭房屋之所有權人即被告丁
    秀鑾於本院111年1月25日審理時到庭陳稱：系爭房屋一直都
    是劉文雄向伊承租，並由被告張素鑾代付租金給伊，劉文雄
    過世後，伊就承租給被告何婉融等語，足認被被告張素鑾並
    未享有違規用電之利益。此外，主張不當得利請求權存在之
    當事人，對於不當得利請求權之成立要件應負舉證責任，即
    應證明他方係無法律上之原因而受利益，致其受有損害（最
    高法院98年度台上字第1913號判決意旨參照）。然原告迄至
    言詞辯論終結時，均並未提出任何證據證明被告張素鑾有何
    無法律上原因而受何種利益，並致其受有損害等節，負舉證
    責任，故原告依民法第179條不當得利法律關係，請求被告
    張素鑾應賠償追償電費，與規範要件不符，無從准許。
⑵、原告主張被告丁秀鑾對系爭電表未盡善良管理人注意義務，
    依營業規章及供電契約關係，向被告丁秀鑾請求賠償電費，
    是否有理？　　
①、原告固主張被告丁秀鑾對系爭電表負有善良管理人注意義務
    云云。然查，系爭房屋於102年8月時已出租予訴外人劉文雄
    ，嗣劉文雄死亡後，被告丁秀鑾即於106年將系爭房屋出租
    予被告何婉融，被告丁秀鑾未使用系爭房屋，且不負責繳納
    出租期間之電費等事實，已如前述，則衡情實難期待出租人
    可發現出租處用電異常及系爭電錶遭損壞情事。且依常情，
    原告抄表人員對於電度表之認識，應較申請用電戶為多，即
    較容易發現系爭電錶遭損壞之違規用電行為，依照原告主張
    本件違規用電行為自發生起至被查獲，歷時7年，而原告抄
    表人員每2個月前來抄表1次，一年抄表次數為6次，亦未即
    時發現系爭房屋之違規用電行為，自無法苛責被告丁秀鑾未
    發現前述行為，而指摘其未善盡善良管理人之注意義務。是
    原告此部分主張，衡情亦屬無理，不足採信。
　　　　　
㈡、綜上所述，原告依違規用電處理規則第6條、電業法第73條第
    1項、原告公司營業規則規定及不當得利之法律關係，請求
    被告何婉融給付追償電費3萬4,109元，及自起訴狀繕本送達
    翌日即110 年11月20日（起訴狀繕本於110 年11月9日寄存
    送達被告，見本院卷第24頁送達證書，經10日即於同年11月
    19日發生送達效力）起至清償日止，按年息百分之五計算之
    法定遲延利息，為有理由，應予准許。其逾此範圍之請求，
    為無理由，應予駁回。
四、本件為判決之基礎已臻明確，兩造其餘攻擊防禦方法經審酌
    後認對於判決結果不生影響，爰不一一論述，併此敘明。
五、本件係就民事訴訟法第427 條訴訟適用簡易程序所為部分被
    告敗訴之判決，於原告勝訴部分，依同法第389 條第1 項第
    3 款之規定，應依職權宣告假執行。
六、訴訟費用負擔之依據：民事訴訟法第79條。
中　　華　　民　　國　　111 　年　　2   　月　　15 　 日
                  斗六簡易庭
                                  法  官　陳定國
上列為正本係照原本作成。
如不服本判決，應於送達後20日內向本院提出上訴狀並表明上訴
理由，如於本判決宣示後送達前提起上訴者，應於判決送達後20
日內補提上訴理由書（須按他造人數附繕本）。
中　　華　　民　　國　　111 　年　　2   　月　　15 　 日
                                  書記官  黃鷹平